【裁判字號】    96,訴,99
【裁判日期】    970123
【裁判案由】    給付貨款
【裁判全文】
台灣雲林地方法院民事判決              96年度訴字第99號
原      告  久豐製網有限公司
法定代理人  丁  ○  ○
訴訟代理人  戊  ○  ○
被      告  欣德營造股份有限公司
法定代理人  甲  ○  ○  同上
訴訟代理人  吳啟勳律師
上列當事人間請求給付貨款事件，本院於民國97年1 月7 日言詞
辯論終結，判決如下：
    主  文
原告之訴駁回。
訴訟費用由原告負擔。
        事實及理由
一、原告起訴主張：被告於94年12月間承包經濟部水利署第七河
    川局「隘寮溪舊南勢堤防復建工程」。躍昇工程有限公司為
    上開被告所承攬工程之下包商，與被告立有「工程施工契約
    書」。丙○○則為躍昇工程有限公司之董事代表人，乙○○
    為股東。而乙○○是下包商躍昇工程有限公司上開工程之工
    地負責人。被告有向定作人經濟部水利署第七河川局陳報委
    託下包商躍昇工程有限公司工地負責人乙○○為工地代理人
    。而被告將印章、證件交付授權乙○○代表參加水利署第七
    河川局「隘寮溪舊南勢堤防復建工程」投標案，顯然乙○○
    是被告之簽約代表人；而乙○○於94年12月29日有出示被告
    的公司執照、營利事業登記證及營造公會會員證予原告。並
    以被告之名義向原告訂購鍍鋅鋼線甲種機編蛇籠網材料，總
    金額為新台幣（下同）0000000 元，被告已交付支票，且部
    分支票業已兌現，惟尚有813700元之支票尾款無法兌現，依
    兩造所訂立之買賣合約書，該合約書上有被告之署押及印文
    ，而在乙○○所交付之支票3 紙背書亦是被告及其代表人之
    印文，顯然被告授權給林祺祥訂立系爭買賣契約，故被告應
    負實質代理之授權責任，幾經催討，被告均不給付，並提出
    買賣合約書、退票支票、發票、出貨單、估價單、決標公告
    等為證，爰依買賣契約及代理之法律關係起訴請求，並聲明
    ：被告應給付原告新台幣813700元及自支付命令送達之翌日
    起至清償日止，按年息百分之五計算之利息。
二、被告則辯以：被告從未與原告訂立任何買賣合約書，且乙○
    ○亦非被告之簽約代表人，原告所提出之買賣合約書其上「
    欣德營造有限公司、吳岳華」打字署押及簽章欄之印文亦非
    被告公司負責人簽立之署押及被告公司之印文，且打字之「
    華」與「樺」亦不相同，被告亦未付被告支票3 紙，支票背
    後之背書亦非被告背書，亦非被告之印文，被告亦未收受原
    告所交付之貨物，被告既未向原告訂貨，亦未授權林祺祥向
    原告訂約，則原告請求被告應負授權人之責任即無理由，並
    聲明：原告之訴駁回。
三、不爭執事項
  1.被告於94年12月21日承攬經濟部水利署第七河川局「隘寮溪
    舊南勢堤防復建工程」。
  2.躍昇工程有限公司為上開被告所承攬工程之下包商，與被告
    立有「工程施工契約書」。
  3.丙○○為躍昇工程有限公司之董事代表人，乙○○為股東。
  4.乙○○是下包商躍昇工程有限公司上開工程之工地負責人。
  5.被告有向定作人經濟部水利署第七河川局陳報委託下包商躍昇
    工程有限公司工地負責人乙○○為工地代理人。
四、法院之判斷：
    本件爭點在於訴外人乙○○是否為被告公司之代理人，而以
    被告名義與原告簽立系爭買賣契約，而被告須負代理人之責
    任？
  1.按當事人主張有利於己之事實者，就其事實有舉證責任；又
    私文書之真正，他造當事人有爭執者，舉證人應負證明其真
    正之責，民事訴訟法第277 條、第357 條分別定有明文；又
    關於私文書經本人或其代理人簽名、蓋章或按指印者，推定
    為真正之規定，須其簽名、蓋章或按指印係本人或其代理人
    為之，在當事人間已無爭執或經舉證人證明者，始得適用，
    最高法院71年度台上字第2635號裁判要旨參照。
  2.原告上開主張雖舉出買賣合約書、統一發票、支票、出貨單
    、估價單、決標單等為證，並以被告有向定作人經濟部水利
    署第七河川局陳報委託下包商躍昇工程有限公司工地負責人
    乙○○為工地代理人，而被告將印章、證件交付授權乙○○
    代表參加水利署第七河川局「隘寮溪舊南勢堤防復建工程」
    投標案，顯然乙○○是被告之簽約代表人；而乙○○於94年
    12 月29 日有出示被告的公司執照、營利事業登記證及營造
    公會會員證予原告，並以被告之名義向原告訂購鍍鋅鋼線甲
    種機編蛇籠網材料，故主張認為乙○○是經過被告授權所為
    之代理行為，為其主要論據，但為被告否認，則原告自應就
    被告有授權第三人乙○○為其簽約代表人之事實負舉證責任
    。經查：
  (1)原告主張被告將印章、證件交付授權乙○○代表參加水利署
    第七河川局之工程投標案，且被告向經濟部水利署第七河川
    局提出「工程工地代理人委託書」委託乙○○為工地代理人
    ，顯見乙○○為被告之簽約代表人一節，經原告請求本院向
    經濟部水利署第七河川局函詢當時是由何人代表被告投標及
    投標時須帶何種證件到場？經濟部水利署第七河川局96.11.
    21水七工字第09601024120 號函覆時略以：「…說明…三、
    旨揭來函所詢…第十三條規定，「開標時，投標廠商是否出
    席參加，得自行決定」，即意謂投標廠商出席參加與否之規
    定，係屬任意規定，既有此規定則遑論有訂定攜帶何種證件
    之強制規定之必要，另經查，該工程投標時承商並未派員出
    席參加…」，有該局函附卷可參，又原告主張乙○○為被告
    之工地代理人，顯見乙○○為其簽約代表人一節，依被告與
    水利署第七河川局工程契約第二章第十條規定：施工期間，
    廠商應指派適當之代表人為工地負責人，代表廠商駐在工地
    ，督率施工，管理其員工及器材，並負責一切廠商應辦理事
    項可知，工地負責人之權責僅限在代表廠商駐在工地，督率
    施工，管理其員工及器材，並負責一切廠商應辦理事項，並
    非一切對外之事項均在代理範圍，故其據以乙○○為被告之
    工地負責人即認被告授權乙○○對外代表被告有簽約之權，
    尚有未洽。是故，原告主張被告將印章、證件交付授權乙○
    ○代表參加水利署第七河川局之工程投標案，且為被告之工
    地負責人，顯見被告有授權乙○○為其簽約代表人尚難採信
    。
  (2)又原告主張乙○○於94年12月29日有出示被告的公司執照、
    營利事業登記證及營造公會會員證予原告，並以被告之名義
    向原告訂購鍍鋅鋼線甲種機編蛇籠網材料一節，被告雖對乙
    ○○以被告名義與原告簽約一節並不爭執，惟辯以其並未授
    權乙○○與原告簽約，且亦未交付公司執照、營利事業登記
    證及營造公會會員證予乙○○等語。而原告於96年5 月14日
    審理時於法官問：「有什麼證據可以證明乙○○在簽約時有
    提出前項證件給原告公司代表看？」原告訴訟代理人答：「
    有拿被告的公司執照、營利事業登記證及營造公會會員證給
    伊「我們只是看而已，沒有留下任何的書證，在場也沒有其
    他人可以證明」，此部分原告既無法舉證以實其說，亦難認
    其主張真實。
  (3)又原告提出支票3 紙背面有被告及其代表人之印文，主張上
    開印文為被告所蓋及發票之買受人為被告，貨亦是送到被告
    之工地，鍍鋅鋼線甲種機編蛇籠網出廠品質證明亦為被告提
    出向經濟部水利署第七河川局陳報等節，認被告與乙○○有
    合夥關係，乙○○為其簽約代表人，故其應負授權人之責任
    云云。被告雖不爭執發票被告有以之為進銷憑證向稅捐機關
    申報之情事及持上開出廠品質證明向經濟部水利署第七河川
    局陳報之情事，然否認上開支票之背書為其所有及所蓋。依
    民事訴訟法第357 條規定私文書應由舉證人證其真正。但他
    造於其真正無爭執者，不在此限之規定可知，原告自應就上
    開背書之印文為被告所為及其所有負舉證責任。然原告於96
    年5 月14日審理時，法官：「支票是誰交給原告公司的？」
    原告訴訟代理人：「之前都是我們公司去向乙○○收的，大
    部分都是由乙○○的女兒丙○○交付的，另外一張面額
    401800元的支票是以掛號寄到原告公司的。」；法官：「總
    共交付幾張支票？兌現幾張？」原告訴訟代理人：除了這三
    張以外，之前大概有四到五張，只剩下卷內這三張還沒有兌
    現。法官：「七到八張的支票什麼時候交付的？」原告訴訟
    代理人：「已經兌現的部分我不記得了，148000及408000元
    這兩張是丙○○親自送到公司，另外401800元是在95年6 月
    5 日寄到公司的。」法官：「拿到支票時背面被告公司及負
    責人之印章，是否已經蓋好？」原告訴訟代理人：「有，包
    含之前有兌現的都有背書。」法官：「合約書上被告公司章
    及負責人章，是在簽約時當場蓋的嗎？」原告訴訟代理人：
    「是。」法官：「誰蓋的？」原告訴訟代理人：「乙○○。
    」法官：「買賣合約書，是誰繕打的？」原告訴訟代理人：
    「我本人打的，在原告公司打的。」，法官：「合約書內容
    是何人決定？」原告訴訟代理人：「先跟乙○○協調，簽約
    前就把合約書打好，94年12月29日當天才蓋印。」法官：「
    統一發票是交給何人？」原告訴訟代理人：「有時候要收款
    同時將上一期的發票交給丙○○，有時候用寄的。」法官：
    「貨都送到那裏？」原告訴訟代理人：「屏東縣鹽埔鄉南華
    大橋旁，這是施工的現場。」法官：「買賣價金總計為
    0000000 元？」原告訴訟代理人：「是。」法官：「都是同
    一個發票人嗎？」原告訴訟代理人：「最早之前有乙○○的
    ，所交付的支票不都是同一人，有乙○○還有乙○○女兒丙
    ○○所開的票。」法官：「發票人公司名稱？」原告訴訟代
    理人：「應該都是躍昇，只是刻的字不同而已。」由上開之
    陳述可知，被告並未與原告接洽，均是由乙○○或丙○○與
    之接洽，而乙○○既為躍昇公司之股東，負責上開工地，其
    向原告訂貨，貨品自係送至工地現場，且依工程慣例，躍昇
    公司為被告之下包，其需提出發票及出廠證明予被告以便被
    告向經濟部水利署陳報及向稅捐機關報稅，此部分亦僅能推
    知被告明知乙○○以其名義向原告訂約卻不為反對之意思表
    示，而對於第三人應負授權人之責任，而有表見代理之適用
    ，唯此部分經法官闡明後，原告並未主張，而堅持主張被告
    是直接授權乙○○去作代理的行為，故本院亦僅得就其主張
    之範圍審理。而依上開論述知原告所舉之證據實難證明被告
    確有直接授權乙○○與其簽約。
  3.綜上所述，原告舉證不能證明被告確有授權乙○○與其簽立
    上開買賣契約，則其依據買賣契約及代理之法律關係，請求
    被告應負授權人之責任而請求被告給付如其訴之聲明，為無
    理由，不應准許。
五、因本案事證已臻明確，兩造其餘主張陳述及所提之證據，均
    毋庸再予審酌，附此敘明。
六、訴訟費用負擔之依據：民事訴訟法第78條。
中    華    民    國    97    年    1    月    23     日
                  民事第一庭    法  官  黃瑞井
以上為正本，係照原本作成。
如對本判決上訴，須於判決送達後20日內向本院提出上訴狀
中    華    民    國    97    年    1     月    23    日
                                書記官  徐基典


司法院資訊處製作；財團法人民間司法改革基金會備份。
